【裁判字號】    98,台上,3055
【裁判日期】    980604
【裁判案由】    違反毒品危害防制條例
【裁判全文】
最高法院刑事判決            九十八年度台上字第三○五五號
上  訴  人  甲○○
上列上訴人因違反毒品危害防制條例案件，不服台灣高等法院中
華民國九十五年九月十九日第二審判決（九十五年度上訴字第二
四四七號，起訴案號：台灣台北地方法院檢察署九十三年度偵字
第二○二九三號），提起上訴，本院判決如下：
    主  文
上訴駁回。
    理  由
按刑事訴訟法第三百七十七條規定，上訴於第三審法院，非以判
決違背法令為理由，不得為之。是提起第三審上訴，應以原判決
違背法令為理由，係屬法定要件。如果上訴理由書狀並未依據卷
內訴訟資料，具體指摘原判決不適用何種法則或如何適用不當，
或所指摘原判決違法情事，顯與法律規定得為第三審上訴理由之
違法情形，不相適合時，均應認其上訴為違背法律上之程式，予
以駁回。本件上訴人甲○○上訴意旨略稱：(一)、刑法第二十五條
所謂已著手於犯罪行為之實行，係指對於構成犯罪要件之行為，
已開始實行者而言，若於著手此項要件行為以前之準備行動，係
屬預備行為，除法文有處罰預備犯之明文，應依法處罰外，不能
遽以未遂犯罪論擬。本件縱如原判決所認定「被告（上訴人）與
『阿華』已達成交付毒品之合意，並約定取貨地點，其行為已開
始實行與構成要件具有必要關聯性一部或全部構成要件行為，足
以對於構成要件所保護之行為客體形成直接危險之行為，應認定
已達著手實行之階段，已該當於販賣罪之未遂階段」等情。然其
所認定之「合意並約定取貨地點」，即已開始實行構成要件之行
為，似嫌過寬，且無法律依據，並與判例見解歧異，有判決不適
用法則及適用不當之違法。(二)、原判決以「意圖販賣而持有罪之
適用，限於因意圖營利而販入以外之其他原因而持有毒品後，另
行起意販賣，而尚未著手於販賣之情形；又刑法上犯罪類型為『
販賣』者之既、未遂，以買賣標的物已否交付為區分標準，如僅
就買賣之內容意思表示一致，而尚未交付標的物時，應論以販賣
未遂」。依其見解「買賣之內容意思表示一致，而尚未交付標的
物時，應論以販賣未遂」。亦即認定，刑法上所謂「販賣」，除
有販賣之合意外，仍需有標的物之交付。已交付謂之既遂，尚未
交付應論以未遂。依此推論，即需有交付之行為，完成交付者為
既遂；雖已開始交付之著手行為，但尚未完成交付之動作者，則
應論以未遂。否則販賣未遂與意圖販賣而持有，將如何區別？故
原判決所載前揭理由，有理由矛盾之違法。(三)、上訴人雖攜帶扣
案之藥品（按係第四級毒品）前往案發現場，但於等候（買者）
時，尚未著手於交付之行為，即遭埋伏之警察逮捕。上訴人係在
等候犯罪之對象（指買方），即遭警方查獲，尚無從著手實行，
屬於預備階段。原判決認係販賣未遂，有判決不適用法則及適用
不當之違法。(四)、上訴人係一時失慮，誤觸法網，情輕法重，情
堪憫恕。原審未斟酌上訴人係初犯，竟論以重刑，亦有違誤，請
給予上訴人自新之機會云云。
惟查：上訴第三審法院之案件，是否以判決違背法令為上訴理由
，應就上訴人之上訴理由書狀加以審查，至原判決究有無違法，
與上訴是否以違法為理由為兩事（參考本院七十一年台上字第七
七二八號判例）。本件原判決綜合全案卷證資料，本於事實審法
院之推理作用，認定上訴人於民國九十二年底與自稱「陳姓」之
成年男子謀議，共同基於意圖營利販賣第四級毒品硝甲西泮（
Nimetazepam俗稱一粒眠，當時公告為第四級毒品，嗣至九十五
年八月八日公告修正為第三級毒品）之犯意聯絡，由該「陳姓」
男子負責提供含有硝甲西泮成分之藥錠，交由上訴人以每顆新台
幣（下同）十元之價格販賣予他人，上訴人則按顆分取一元餘之
利益。「陳姓」男子乃依約定於九十三年三月三十一日，將含有
硝甲西泮成分之藥錠一萬一千零十顆，以快遞方式送交上訴人。
同年四月一日晚上五、六時許，自稱「阿華」之男子即以電話與
上訴人聯絡（二人談妥買賣一粒眠事宜後），雙方約定在台北市
中山區○○○路及錦州街口之「麥當勞」與「浪漫一生」餐廳路
邊交貨、付款。同日晚上九時三十分許，上訴人駕駛其配偶之自
用小客車，依約攜帶前揭含有硝甲西泮成分之藥錠一萬一千零十
顆前往上開約定地點，等待「阿華」前來取貨、付款時，在台北
市中山區○○○路與錦州街口，為查緝人員查獲，當場扣得前揭
含有第四級毒品硝甲西泮成分之藥錠一萬一千零十顆，致其販賣
之行為未遂等情。因而維持第一審論處上訴人共同販賣第四級毒
品未遂（處有期徒刑四年）罪刑之判決，駁回上訴人在第二審之
上訴，已依據卷內資料，說明其所憑之證據及認定之理由。就上
訴人所為之辯解，併已敘明：上訴人對於前揭事實之經過，已供
承不諱，並有證物一萬一千零十顆扣案可稽，該證物經送請鑑定
結果，確含有第四級毒品硝甲西泮成分，亦有內政部警政署刑事
警察局、行政院衛生署藥物食品檢驗局之鑑驗通知書、檢驗成績
書等附卷可憑。上訴人雖辯稱該行為僅成立意圖販賣而持有第四
級毒品罪。惟刑法第二十五條第一項所謂著手，係指犯罪行為人
對於構成犯罪之事實開始實行而言。本件上訴人已與買方「阿華
」達成買賣第四級毒品之合意，並約定交貨、付款之時間、地點
，上訴人且已依約攜帶毒品前往，其販賣行為已達於著手實行之
階段，嗣雖在交付前遭查緝人員查獲，致未得逞，仍應成立販賣
未遂罪。至於毒品危害防制條例第五條第四項之意圖販賣而持有
第四級毒品罪，係指基於販賣以外之其他原因而持有，嗣雖起意
售賣，但尚未著手於販賣行為即被查獲者而言。本件上訴人自始
即與「陳姓」男子共同基於販賣第四級毒品之犯意，由「陳姓」
男子提供「一粒眠」交由上訴人販賣，上訴人且已著手於販賣行
為之實行，自與意圖販賣而持有第四級毒品之情形有別，已逐一
說明及指駁。上訴意旨對於原判決所為前揭論斷，並未依據卷內
資料，具體指摘有何違背法令情形。又關於刑之量定，係實體法
賦予法院得依職權裁量之事項，苟已以行為人之責任為基礎，審
酌刑法第五十七條各款所列事項而未逾越法律所規定之範圍，或
濫用其權限，即不得任意指摘為違法，以為第三審上訴之理由。
毒品危害防制條例第四條第四項之販賣第四級毒品罪，其法定本
刑為三年以上十年以下有期徒刑（得併科罰金）。原審如何依前
揭規定，審酌上訴人之一切情狀，並認第一審以上訴人所為販賣
第四級毒品之行為，尚屬未遂，乃依未遂犯規定減輕其刑後，量
處有期徒刑四年為無不合，予以維持，已詳為說明（見原判決第
八頁第十七行至第二十四行、第九頁第三行至第十行）。此乃事
實審法院職權之適法行使，並未逾越法律所規定之範圍，或濫用
其權限。上訴意旨仍執陳詞，徒就其行為是否僅成立意圖販賣而
持有第四級毒品罪，再事爭辯，並泛言原審量刑過重云云。係對
於原判決已說明事項及屬原審採證認事職權之適法行使，持憑己
見而為不同之評價，且為單純事實之爭執，均與法律規定得為第
三審上訴理由之違法情形，不相適合。其上訴違背法律上之程式
，應予駁回。
據上論結，應依刑事訴訟法第三百九十五條前段，判決如主文。
中    華    民    國  九十八  年    六    月    四    日
                      最高法院刑事第六庭
                          審判長法官  謝  俊  雄
                                法官  陳  世  雄
                                法官  魏  新  和
                                法官  吳  信  銘
                                法官  徐  文  亮
      本件正本證明與原本無異
                                      書  記  官
中    華    民    國  九十八  年    六    月    八    日
                                                     M


司法院資訊處製作；財團法人民間司法改革基金會備份。
